【裁判字號】    99,審易,273
【裁判日期】    990923
【裁判案由】    詐欺
【裁判全文】
臺灣新竹地方法院刑事判決             99年度審易字第273號
公  訴  人  臺灣新竹地方法院檢察署檢察官
被      告  甲○○  原名林秀.
上列被告因詐欺案件，經檢察官提起公訴（98年度偵緝字第424
號），本院合議庭裁定適用簡式審判程序，判決如下：
    主  文
甲○○犯詐欺取財罪，處有期徒刑捌月。緩刑伍年，並應向被害
人乙○○支付新臺幣壹佰萬元（支付方式如附表所示）。
    事  實
一、甲○○（原名林秀珠、林汝蔚）前於民國90年間，因擔任幸
    福人壽股份有限公司（下稱幸福保險公司）之保險業務員因
    招攬客戶乙○○投保幸福保險公司人壽保險而結識。甲○○
    嗣於96年間擔任保險經紀人，因見乙○○前向幸福保險公司
    投保之保險契約業已於99年5月31日期滿，領回滿期金200萬
    元，竟意圖為自己不法之所有，於96年6 月間，前往乙○○
    位於新竹縣湖口鄉○○路○段950巷6弄5號之住處，向乙○○
    推銷全球人壽保險股份有限公司（下稱全球保險公司）所發
    售之「全球人壽新卓越變額萬能壽險」，並佯稱可代為投保
    ，致乙○○陷於錯誤，誤信甲○○定會代其向全球保險公司
    購買上開保險，遂於同年月20日，自其渣打國際商業銀行股
    份有限公司（下稱渣打銀行）帳戶匯款新臺幣（下同 ）100
    萬元至甲○○之帳戶，用以支付上開保險契約之保險費。嗣
    於97年12月間，乙○○因急需現金支付其配偶之醫療費用，
    屢次聯繫甲○○無著，再經向全球保險公司查詢，亦查無相
    關保險紀錄，始知受騙並報警處理，始查悉上情。
二、案經乙○○訴由新竹縣政府警察局竹北分局報告偵查起訴。
    理  由
一、本件被告甲○○所犯詐欺罪，『非』死刑、無期徒刑、最輕
    本刑為3 年以上有期徒刑之罪，或高等法院管轄第一審之案
    件，被告於本院準備程序進行中，就被訴事實為有罪之陳述
    ，經本院合議庭認合於刑事訴訟法第273條之1第1 項之規定
    ，裁定適用簡式審判程序，合先敘明。
二、認定犯罪事實所根據的證據及理由：
（一）被告甲○○於偵查中、本院準備程序及簡式審判程序之自
      白（見98年度偵緝字第424號偵查卷【下稱424偵卷】第15
      至18、27至28、35至36、49至50頁；本院卷第46至48、50
      至52頁）。
（二）告訴人即被害人乙○○於警詢、偵查中之指述（見98偵字
      第2781號偵查卷【下稱2781偵卷】第6至9、29至31頁、42
      4偵卷第15至17、31至32、35至36、49至50頁）。
（三）證人即全球保險公司員工蔡雅云於偵查中之證述（見2781
      偵卷第30至31頁）。
（四）全球保險公司之全球人壽新卓越變額萬能壽險建議書、客
      票繳付保險費申請書、支票影本、保險費送金單（收據）
      、告訴人之渣打銀行存摺內頁影本各1 份（2781偵卷第11
      至20頁）在卷可資佐證。
（五）渣打國際商業銀行股份有限公司新社分行99年1 月27日渣
      打商銀新社字第09900015 號函附之交易傳票（見424偵卷
      第65至66頁）在卷足憑。
三、論罪科刑：
（一）核被告甲○○所為，係犯刑法第339條第1項之詐欺取財罪
      。
（二）爰審酌被告未思以正當途徑獲取財物，竟為圖一己私利，
      以假借替被害人投保之方式，詐取被害人之財物，致危害
      被害人財產安全，及被告事後已與被害人達成和解，且已
      賠償被害人部分之損失，以及被告犯後坦白承認犯行、已
      有悔意等一切情狀，量處如主文所示之刑，以資懲儆。
（三）緩刑：被告前未曾因故意犯罪受有期徒刑以上刑之宣告，
      此有臺灣高等法院被告前案紀錄表及刑案資料查註紀錄表
      各1 份在卷可查，且被告事後於本院準備程序時與告訴人
      當庭達成和解，有和解書、本院訊問筆錄各1 份附卷可佐
      ，堪認已有悔意，本院認被告經此次偵、審過程之教訓，
      當知警惕，認其應無再犯之虞，更何況，對被告施以上開
      主文所示之短期自由刑將有可能產生諸多流弊：對於初犯
      者，若任意施以短期自由刑，將使其喪失對拘禁之恐懼，
      減弱其自尊心；又犯罪者之家屬在物質及精神上均將受到
      重大損失，將衍生更多社會問題；再者犯罪者被釋放時，
      社會復歸時往往遇到多種困難，成為促成其再犯之原因；
      且執行機構設施、人力有限，難以對受刑人全面達到教化
      之效果，若輕易對本案被告施以短期自由刑，將使其易受
      惡性之感染，成為再犯之原因，亦即本性善良者，若僅係
      偶然犯罪或過失犯罪，即受到短期自由刑之拘禁，則成為
      毫無變通地均送到龍蛇雜處之監所服刑，反而會使其學習
      犯罪不良習性及其他犯罪技巧，使該偶然犯罪或過失犯罪
      者下次再犯罪。因此似此短期自由刑既無益於改善受刑人
      惡性，又無威嚇之效果，反而導致受刑人將來再犯之危險
      提高，社會將付出更大成本，故本院同時基於以上短期自
      由刑缺失之考量，認對被告所宣告之刑，以暫不執行為適
      當，以觀後效，爰予宣告緩刑5 年，又為讓告訴人能獲受
      償，並命被告履行一定之負擔，爰依刑法第74條第2項第3
      款之規定，命被告向告訴人支付如主文所示之金額（支付
      方式如附表所示），以觀後效，用啟自新，並保障告訴人
      之受償權利。倘被告未遵循本院所諭知如主文所示緩刑期
      間之負擔，情節重大者，檢察官得依刑事訴訟法第476 條
      、刑法第75條之1第1項第4 款之規定，聲請撤銷本件緩刑
      之宣告，附此敘明。
四、據上論斷，應依刑事訴訟法第273條之1第1 項、第299條第1
    項前段，刑法第339條第1項、第74條第1項第1款、第2項第3
    款，刑法施行法第1條之1第1項、第2項前段，判決如主文。
本案經檢察官張嘉宏到庭執行職務。
中    華    民    國    99    年    9     月    23    日
                    刑事第九庭    法  官      邱忠義
以上正本證明與原本無異。
如不服本判決應於收受本判決後10日內向本院提出上訴書狀，上
訴書狀應敘述具體理由。上訴書狀未敘述上訴理由者，應於上訴
期間屆滿後20日內補提理由書狀於本院( 均須按他造當事人之人
數附繕本 )「切勿逕送上級法院」。
中    華    民    國    99    年    9     月    23    日
                                  書記官      王思穎
附錄本案論罪科刑法條全文：
中華民國刑法第339條
意圖為自己或第三人不法之所有，以詐術使人將本人或第三人之
物交付者，處5 年以下有期徒刑、拘役或科或併科1 千元以下罰
金。
以前項方法得財產上不法之利益或使第三人得之者，亦同。
前二項之未遂犯罰之。
附表：（即本院99年度審附民字第106號和解內容）
被告甲○○願給付原告新臺幣壹佰萬元，給付方法為自99年10月
10日起103 年11月10日至止，每月10日給付貳萬元，匯入原告乙
○○指定渣打銀行帳戶（戶名乙○○、帳號000000000000000 號
），直至清償完畢為止，如一期未履行，視為全部到期。

司法院資訊處製作；財團法人民間司法改革基金會備份。
